【裁判字號】    89,交聲,679
【裁判日期】    900727
【裁判案由】    違反道路交通管理處罰條例聲明異議
【裁判全文】
臺灣臺北地方法院交通事件裁定                    八十九年度交聲字第六七九號
    異議人即
    受處分人  甲○○
    代 理 人  乙○○
右列受處分人因違反道路交通管理處罰條例案件，對於交通部公路局臺北區監理所於
中華民國八十九年十月卅一日所為之處分( 原處分案號：北監五字第裁00-000000 號
聲明異議，本院裁定如左：
        主      文
原處分撤銷。
甲○○汽車駕駛人，駕駛汽車不遵守道路交通標誌、標線、號誌之指示，處罰鍰新臺
幣玖佰元，並記違規點數壹點。
        理      由
一、按黃色「網狀線」係用以告示車輛駕駛人禁止在設置該標線之交岔路口內臨時停
    車，防止交通阻塞。其用意在於保持路口淨空，使車流順暢。該標線視需要劃設
    於接近鐵路平交道或因常受交通管制或其他原因而易發生臨時停車之交岔路口，
    「道路交通標誌標線號誌設置規則」第一百七十三條第一項、第二項有明文規定
    。車輛駕駛人駕駛汽車行經劃設黃色「網狀線」交岔路口，其正確駕駛方式係等
    待同向前方之車輛全部通過該黃色「網狀線」，且於車後與黃色「網狀線」邊線
    間留有可供一輛汽車或機車行駛或暫停之空間後，同向後方之汽車駕駛人方可駕
    車越過停止線駛入劃設黃色「網狀線」交岔路口，而不得緊隨前方車輛越過停止
    線逕自駛入劃設黃色「網狀線」交岔路口，以致因前方車輛擁塞而在該劃設有黃
    色網狀線之交岔路口臨時停車( 踩煞車停駛 )造成交通阻塞。如汽車駕駛人，駕
    駛汽車不遵守道路交通標誌、標線、號誌之指示者，處新臺幣( 下同 )九百元以
    上一千八百元以下罰鍰並記違規點數一點，「道路交通管理處罰條例」第六十條
    第二項第三款及第六十三條第一項第一款均有規定。
二、本件受處分人即異議人甲○○於八十七年九月十四日上午八時四十分許，駕駛一
    輛車牌HE-1648 號自用小客車，沿臺北市○○路由南往北( 和平東路 )方向行駛
    ，途經劃設有黃色網狀線之基隆路、樂業街交岔路口，因基隆路車輛擁塞，竟不
    遵守該交岔路口黃色「網狀線」道路交通標線禁止車輛在該交岔路口臨時停車之
    指示，不待路口淨空即擅自駛入該交岔路口，惟因前方車輛擁塞而在該交岔路口
    內臨時停車，為臺北市政府警察局大安分局臥龍街派出所執勤員警林中琦以科學
    儀器( 照相機 )拍照採證，並以受處分人有違反行為時「道路交通管理處罰條例
    」第六十條第二項第三款規定之行為逕行掣單( 北市警交(87)A 字第540119號 )
    舉發並指定應到案日期( 八十七年十月卅日 )。嗣將舉發違規通知單連同採證相
    片送達受處分人收受後，受處分人依限於「應到案日期」前之同年月廿一日向原
    舉發單位到案申訴。原舉發單位經調查結果，仍認受處分人確有前揭違規駕駛行
    為，原處分機關逕依行為時「道路交通管理處罰條例」第六十條第二項第三款、
    「違反道路交通管理事件統一裁罰標準及處理細則」第四十四條第一項規定，於
    八十九年十月卅一日裁處高額罰鍰一千八百元( 漏未依「道路交通管理處罰條例
    」第六十三條第一項第一款規定並記違規點數一點 )。
三、訊據受處分人甲○○雖不否認駕駛該輛車牌HE-1648 號自用小客車於前揭劃設有
    黃色「網狀線」交岔路口為警拍照之事實，惟矢口否認有前揭違規駕駛行為，辯
    稱略以僅憑該張所謂採證相片無法證明其究竟是駕車慢速通過該處劃設有黃色「
    網狀線」交岔路口或僅係在黃色「網狀線」臨時停車，且縱然在該處禁止臨時停
    車之黃色「網狀線」內臨時停車，亦應依據行為時「道路交通管理處罰條例」第
    五十五條第三款「在設有禁止臨時停車標誌、標線處所臨時停車」之規定處罰，
    而非依同條例第六十條第二項第三款「不遵守道路交通標誌、標線、號誌之指示
    」規定處罰，況且當時實際駕駛人並非受處分人甲○○而係乙○○，但未告知原
    處分機關云云。經查：
    (一)「禁止臨時停車線」標線為「紅色實線」，係用以指示禁止臨時停車路段，
        以劃設於道路緣石正面或頂面為原則，無緣石之道路得標繪於路面上，距路
        面邊緣以三○公分為度。線寬除設於緣石正面者，以緣石高度為準外，其餘
        皆為十公分。本標線禁止時間為全日廿四小時，如有縮短之必要時，應以標
        誌及附牌標示之，「道路交通標誌標線號誌設置規則」第一百六十九條第一
        項、第二項及第四項均有明文規定。核其規定標線之名稱、顏色、劃設位置
        及劃設目的，俱與同規則第一百七十三條第一項及第二項規定之黃色「網狀
        線」標線不同。劃設黃色「網狀線」標線之目的，係在於保持路口淨空，防
        止容易發生臨時停車交岔路口之交通阻塞，使車流順暢，已詳見前述。車輛
        駕駛人如駕車在劃設黃色「網狀線」標線之交岔路口因前方車輛擁塞而臨時
        停車( 踩煞車停駛 )，勢必妨礙與其行進方向相交之另一道路其他車輛之通
        行權，其妨害交通之嚴重程度自較僅在劃設紅色「禁止臨時停車線」標線之
        路邊臨時停車之危害性為高。況查車輛駕駛人駕車行駛時，理應遵守「道路
        交通安全規則」第九十四條第三項「汽車行駛時，駕駛人應注意車前狀況及
        兩車併行之間隔，並隨時採取必要之安全措施」之規定，於其駕車越過停止
        線駛入劃設有黃色「網狀線」標線之交岔路口前，即應注意同向前方車輛車
        行動態，如疏未注意車前狀況( 前方車輛擁塞 )，以致因無法前駛而在劃設
        有黃色「網狀線」交岔路口內臨時停車( 踩煞車停駛 )，其違法性及可責性
        亦非僅在標繪紅色「禁止臨時停車線」標線之路邊臨時停車可以比擬，處罰
        理應從重，是以車輛駕駛人如駕車在劃設有黃色「網狀線」之交岔路口因前
        方車輛擁塞臨時停車之違規行為，即非「道路交通管理處罰條例」第五十五
        條第三款規定處罰之範圍，且該條例第二章「汽車」各條並無有關在劃設有
        黃色「網狀線」臨時停車之處罰規定，自應適用該條例第六十條第二項第三
        款「不遵守道路交通標誌、標線、號誌之指示」規定處罰，至為灼然。
    (二)本件受處分人甲○○既不否認駕駛該輛車牌HE-1648 號自用小客車在劃設有
        黃色「網狀線」之臺北市○○路、樂業街交岔路口臨時停車之事實，且有利
        用科學儀器( 照相機 )拍照採證相片影本一紙在卷可供佐證，並據證人( 舉
        發員警 )林中琦於本院調查中到庭具結證述明確，載明筆錄在卷可稽。證人
        林中琦為原處分機關認定受處分人有前開違規行為之原證人，其親自到庭在
        本院法官面前以言詞供述本件訴訟上之待證事實( 即受處分人有前揭駕車在
        劃設有黃色「網狀線」臨時停車之違規事實 )，本院由其上開供述已得有受
        處分人確有上開違規駕駛行為之心證，且於本件卷存證據資料內並無任何積
        極證據足以證明證人林中琦之供述係屬虛偽，亦無足以令人顯信其供述為不
        可採之品性證據或前科證據存在，本院自不得僅以證人林中琦為本件舉發員
        警而全盤抹煞其在訴訟上所具有之原證人資格。況查交通警察掣單舉發違反
        「道路交通管理處罰條例」所列之違規事實，本質上為行政處分，係公務員
        基於職務上之權力，依法就特定之具體事件所為之具公法上效果之單方面行
        政行為，基於公務員為公法上行為具有公信力之原則，該行政行為當可被推
        定為真正，其據以依法處分( 舉發 )之事實認定亦為正確無誤，本件受處分
        人空言否認，辯稱無法證明其係慢速行駛或係臨時停車云云，無非係畏罪卸
        責之詞，不足採信。本件在劃設黃色「網狀線」臨時停車( 踩煞車停駛 )之
        違規行為明確。
    (三)受處分人代理人乙○○雖於本院調查中自陳其係本件違規駕駛行為真正駕駛
        人，惟坦承受處分人甲○○迄未告知原處分機關違規駕駛人。本院遍查全卷
        有關受處分人自初次申訴( 八十七年十月廿一日 )時起之申訴書及聲明異議
        狀之內容，均無有關「實際駕駛人係乙○○」之記載，受處分人甲○○此部
        分之辯解亦難信為實在。況查本件係「逕行舉發」違反道路交通管理事件，
        如汽車所有人( 甲○○ )依通知單所載「應到案日期」( 八十七年十月卅日
         )前到案，並告知違規駕駛人姓名( 乙○○ )、身分證統一編號及住址者，
        原處罰機關即應依照「違反道路交通管理事件統一裁罰標準及處理細則」第
        二十四條前段規定，另行通知違規駕駛人( 乙○○ )到案依法處理。如汽車
        所有人( 甲○○ )逾「應到案日期」( 八十七年十月卅日 )告知或迄未告知
        ，原處分機關依同細則第二十四條後段規定，依「道路交通管理處罰條例」
        第八十五條第三項規定處罰該汽車所有人( 甲○○ )，核無不合。是以縱然
        本件實際駕駛人係「乙○○」屬實，因該輛車牌HE-1648 號自用小客車所有
        人甲○○未於「應到案日期」( 八十七年十月卅日 )前到案告知違規駕駛人
        姓名、身分證統一編號及住址，則原處分機關處罰汽車所有人( 甲○○ )並
        無不當。受處分人此部分之辯解亦無理由。
四、綜上所述，本件受處分人確有前揭駕車不遵守黃色「網狀線」道路交通標線禁止
    在交岔路口臨時停車指示之違規行為，原處分機關依「道路交通管理處罰條例」
    第六十條第二項第三款及「違反道路交通管理事件統一裁罰標準及處理細則」第
    四十四條第一項規定逕行從重裁處受處分人罰鍰一千八百元，固非無見，惟查受
    處分人既已依限到案向原舉發單位申訴，已詳見前述；且原處分機關漏未依同條
    例第六十三條第一項第一款規定並記違規點數一點，亦有裁決書影本在卷。本件
    異議雖無理由且受處分人甲○○亦未提及裁決書前揭兩項失誤，但因原處分機關
    既有前揭兩項失誤，原處分即難認為允洽而無法維持，自應由本院將原處分撤銷
    ，另依「道路交通管理處罰條例」第六十條第二項第三款及第六十三條第一項第
    一款規定從輕裁處受處分人罰鍰九百元並記違規點數一點，如主文第二項所示，
    以資適法。
據上論斷，應依道路交通案件處理辦法第二十條前段，裁定如主文。
中      華      民    國    九    十    年      七      月    廿七    日
                          臺灣臺北地方法院交通法庭
                                  法  官  鍾      華
右正本證明與原本無異。
如不服本裁定，應於裁定送達後五日內向本院提出抗告狀。
                                  書記官  黃  繡  琴
中      華      民      國    九    十    年      七      月  二十七    日


司法院資訊處製作；財團法人民間司法改革基金會備份。
